臺灣桃園地方法院刑事判決　　　　　　　110年度易字第681號
公　訴　人　臺灣桃園地方檢察署檢察官
被　　　告　梁宏瑋



上列被告因詐欺案件，經檢察官提起公訴（110 年度偵字第1855
號），本院判決如下：
    主  文
梁宏瑋幫助犯洗錢防制法第十四條第一項之洗錢罪，處有期徒刑
伍月，併科罰金新臺幣壹萬元，罰金如易服勞役，以新臺幣壹仟
元折算壹日。
    事  實
一、梁宏瑋可預見將金融機構帳戶存摺、提款卡及密碼提供他人
    ，可能供詐騙集團將詐欺犯罪所得款項匯入，並藉此達到掩
    飾、隱匿詐欺犯罪所得去向之目的，因有資金需求，竟基於
    幫助他人詐欺取財及幫助掩飾、隱匿詐欺犯罪所得去向之洗
    錢不確定故意，於民國109 年8 月23日中午與真實姓名、年
    籍不詳，line暱稱為「何倩主管」之人聯繫後，應其要求答
    應「出租」名下帳戶予之使用，而於同日下午5 時28分許寄
    送附表一所示帳戶之存摺、提款卡予「何倩主管」指定之人
    ，並配合修改密碼供其使用，藉此幫助「何倩主管」及其所
    屬之詐欺集團成員向他人詐取財物及掩飾、隱匿詐欺犯罪所
    得去向。嗣本案詐欺集團所屬成年成員取得上揭帳戶之存摺
    、提款卡及密碼後，再於附表二所示之時間，以附表二所示
    之詐騙方式詐騙附表二各編號所示告訴人，致使其等陷於錯
    誤，分別於附表二各編號所示之時間匯款如附表二各編號所
    示之金額至所示帳戶內，旋遭本案詐欺集團成員提領。嗣該
    等告訴人發覺有異，始訴警究辦。
二、案經附表二所示之告訴人訴由桃園市政府警察局大園分局報
    告臺灣桃園地方檢察署檢察官偵查起訴。
    理  由
一、證據能力
    按被告以外之人於審判外之言詞或書面陳述，除法律有規定
    者外，不得作為證據。惟被告以外之人於審判外之陳述，經
    當事人於審判程序同意作為證據，法院審酌該言詞陳述或書
    面陳述作成時之情況，認為適當者，亦得為證據。當事人、
    代理人或辯護人於法院調查證據時，知有第159 條第1 項不
    得為證據之情形，而未於言詞辯論終結前聲明異議者，視為
    有前項之同意，刑事訴訟法第159 條第1 項、第159 條之5
    分別定有明文。查卷附據以嚴格證明被告犯罪事實有無之屬
    傳聞證據之證據能力，當事人於本院審判中均同意作為證據
    ，本院審酌各該證據查無有何違反法定程序取得之情形，亦
    無顯有不可信與不得作為證據等情，因認為適當，故均有證
    據能力，合先敘明。
二、認定事實之理由及證據
（一）訊據被告於本院審理程序之末（易字卷第59頁）對上揭犯
      行坦承不諱，核與附表二所示告訴人證述相符，且有附表
      二所示交易明細、通話紀錄等附卷可證，足認被告之任意
      性自白與事實相符，堪以採信。
（二）被告於警詢、偵查及本院準備程序時雖坦承其有將該等帳
      戶之存摺、提款卡交予「何倩主管」、並配合變更密碼之
      情形，然辯稱：我不知道對方拿我帳戶作何用，我有跟對
      方重覆確認帳戶用途，對方稱是公司註冊給其他會員使用
      ，我想說沒有風險又多一個收入就沒多想云云（偵卷第
      177 頁）。然一般人向金融機構申辦銀行帳戶，申請人除
      須在申請書上填載姓名、年籍、聯絡方式等資料以外，尚
      必須提出身分證件以供查驗，因之金融機構帳戶可與持有
      人真實身分相聯結，故詐騙集團成員為避免遭查緝，於下
      手實施詐騙前，自會先取得與自身無關聯且安全無虞之金
      融機構帳戶以供被害人匯入款項及提領之用；而於金融機
      構開設帳戶、請領金融卡，係針對個人身分社會信用而予
      以資金流通，具有強烈之屬人性，而金融帳戶為個人理財
      工具，且金融卡與存摺亦事關個人財產權益保障，其專有
      性甚高，除非本人或與本人具密切親誼關係者，難認有何
      正當理由可交付予他人，稍具通常社會歷練與經驗法則之
      一般人亦均應有妥為保管該等物品，防止被他人冒用之認
      知，縱偶因特殊情況須將該等物品交付予他人，亦必深入
      瞭解該他人之可靠性與用途，再行提供使用，且該等專有
      物品，如落入不明人士手中，極易被利用為與財產有關犯
      罪工具，係吾人日常生活經驗與通常之事理；且存款帳戶
      為個人理財之工具，該帳戶之存摺及金融卡，僅係供使用
      人作為存款、提款、匯款或轉帳之工具，一般人在正常情
      況下，皆可以存入最低開戶金額之方式自行向銀行自由申
      請開立存款帳戶，僅需依銀行指示填寫相關資料並提供身
      分證件即可，極為方便簡單、不需繁瑣程序，而領取帳戶
      存摺及金融卡使用，並無任何特定身分之限制，且得同時
      在不同金融機構申請多數存款帳戶使用，此乃眾所週知之
      事實，實無蒐集他人存款帳戶存摺或金融卡之必要，足見
      他人不以自己名義申請開戶，反以其他方式向不特定人蒐
      集、收購或借用他人之金融機構帳戶使用，衡情，應能懷
      疑蒐集收購或借用帳戶之人，其目的係在於供不法詐騙份
      子用以詐使他人將款項匯入後，再加以提領之用，被告於
      案發時為身心健全、智識正常之成年人，對上情自難委為
      不知，何況被告曾於97年間將其銀行帳戶之存摺、金融卡
      、密碼交付身分不詳之他人，後該人所屬之詐騙集團以其
      帳戶作為詐騙被害人之工具，該案被告經臺灣臺中地方法
      院以98年度中簡字第2615號判決判處有期徒刑5 月確定（
      當時洗錢防制法尚未修正而不構成幫助洗錢罪），於98年
      10月12日易科罰金執行完畢（於本案不構成累犯）等情，
      有臺灣高等法院被告前案紀錄表及該判決（易字卷第11、
      45至47頁）在卷可證，可見被告早已明確知悉同時持有密
      碼及金融卡或存摺之人確可自由使用自己名下之帳戶，並
      自知在此情況下自己根本無法掌控、監督他人如何使用自
      己之帳戶，亦無法避免持有該帳戶之人是否會將帳戶用於
      處理非法資金或贓款，更可能使實際從事詐騙及取得款項
      之人得借此掩飾、隱匿金流去向以防止偵查機關追查，竟
      仍提供上開帳戶之存摺、金融卡及密碼等重要金融物件，
      致使自己須承擔帳戶被作為取贓用途之風險，可見其確有
      容任帳戶為他人不法使用借此以掩飾、隱匿詐欺犯罪所得
      去向之主觀犯意。綜上，本案事證明確，被告犯行應堪認
      定，應予依法論科。
三、論罪科刑：
（一）按洗錢防制法於105 年12月28日修正公布，並於106 年6
      月28日生效施行，該法第2 條所稱之「洗錢」行為，係指
      ：一、意圖掩飾或隱匿特定犯罪所得來源，或使他人逃避
      刑事追訴，而移轉或變更特定犯罪所得；二、掩飾或隱匿
      特定犯罪所得之本質、來源、去向、所在、所有權、處分
      權或其他權益者；三、收受、持有或使用他人之特定犯罪
      所得。並於第14條、第15條規定其罰則，俾防範犯罪行為
      人藉製造資金流動軌跡斷點之手段，去化不法利得與犯罪
      間之聯結。申言之，洗錢防制法之立法目的，在於防範及
      制止因犯第3 條所列之特定犯罪而取得或變得之財物或財
      產上利益及其之孳息，藉由包含處置（即將特定犯罪所得
      直接予以移轉或變更）、分層化（即以迂迴層轉、化整為
      零之多層化包裝方式，掩飾或隱匿特定犯罪所得）及整合
      （即收受、持有或使用他人之特定犯罪所得，使之回流至
      正常金融體系，而得以合法利用享受）等各階段之洗錢行
      為，使其形式上轉換成為合法來源，以掩飾或切斷特定犯
      罪所得與犯罪之關聯性，而藉以逃避追訴、處罰。參酌洗
      錢防制法第3 條、第4 條第2 項立法說明：「洗錢犯罪之
      處罰，其有關前置犯罪之聯結，並非洗錢犯罪之成立要件
      ，僅係對於違法、不合理之金流流動起訴洗錢犯罪，作不
      法原因之聯結」、「洗錢犯罪以特定犯罪為前置要件，主
      要著眼於對不法金流軌跡之追查，合理建構其追訴基礎，
      與前置之特定犯罪成立與否，或是否有罪判決無關」等旨
      ，一般洗錢罪與特定犯罪係不同構成要件之犯罪，各別行
      為是否該當於一般洗錢罪或特定犯罪，應分別獨立判斷，
      特定犯罪僅係洗錢行為之「不法原因聯結」，即特定犯罪
      之「存在」及「利得」，僅係一般洗錢罪得以遂行之情狀
      ，而非該罪之構成要件行為。特定犯罪之既遂與否和洗錢
      行為之實行間，不具有時間先後之必然性，只要行為人實
      行洗錢行為，在後續因果歷程中可以實現掩飾、隱匿特定
      犯罪所得之效果，即得以成立一般洗錢罪，並不以「特定
      犯罪已發生」或「特定犯罪所得已產生」為必要（最高法
      院108 年度台上大字第3101號刑事大法庭裁定意旨、108
      年台上字第3101號刑事判決可資參照）。
（二）又刑法第30條之幫助犯，係以行為人主觀上有幫助故意，
      客觀上有幫助行為，即對於犯罪與正犯有共同認識，而以
      幫助意思，對於正犯資以助力，但未參與實行犯罪之行為
      者而言。幫助犯之故意，除需有認識其行為足以幫助他人
      實現故意不法構成要件之「幫助故意」外，尚需具備幫助
      他人實現該特定不法構成要件之「幫助既遂故意」，惟行
      為人只要概略認識該特定犯罪之不法內涵即可，無庸過於
      瞭解正犯行為之細節或具體內容。此即學理上所謂幫助犯
      之「雙重故意」。本件被告將附表一所示帳戶之存摺、提
      款卡及密碼交付與本案詐欺集團成員供作詐騙附表二所示
      告訴人財物之用，嗣詐欺集團成員實行如附表二所示詐欺
      取財犯行後，為掩飾、隱匿其犯罪所得財物之去向及所在
      ，而分別令如附表二各編號所示之告訴人將款項匯入如附
      表二各編號所示之帳戶，再由本案詐欺集團成員前往提領
      上開犯罪所得之款項得手，因而產生遮斷金流以逃避國家
      追訴、處罰之效果，是被告所為，顯係基於幫助他人詐取
      財物、洗錢之犯意所為，屬詐欺取財罪、洗錢罪構成要件
      以外之行為，應論以詐欺取財罪、洗錢罪之幫助犯。
（三）故核被告所為，係犯刑法第30條第1 項前段、第339 條第
      1 項之幫助詐欺取財，及刑法第30條第1 項前段、洗錢防
      制法第14條第1 項之幫助洗錢罪。至起訴書論罪法條欄雖
      漏未論及被告涉犯幫助洗錢罪，然此部分業經本院當庭告
      知被告上開所為另涉犯幫助洗錢罪（見本院原易字卷第63
      至64頁、第85頁），已保障被告之防禦權，又幫助洗錢罪
      名與檢察官起訴書經本院認定成立犯罪之幫助詐欺取財罪
      間，有想像競合犯之裁判上一罪關係，本院自得一併審究
      ，附此敘明。
（四）被告以一行為使不詳詐欺集團成員詐騙附表二所示之告訴
      人財物，為同種想像競合犯；又被告以一行為犯前開2 罪
      ，為異種想像競合犯，應依刑法第55條規定從一重以幫助
      洗錢罪處斷。
（五）另被告係基於幫助之犯意而提供附表一所示帳戶，為幫助
      犯，爰依刑法第30條第2 項之規定，按正犯之刑減輕之。
      又按犯前2 條之罪，在偵查或審判中自白者，減輕其刑，
      洗錢防制法第16條第2 項定有明文。查，被告於本院審理
      程序之末均就本件犯罪自白犯行並表示認罪，業如前述，
      爰依上開規定減輕其刑，並應依法遞減其刑。
（六）本院審酌被告提供金融帳戶相關資料予詐欺集團不法使用
      ，助長詐騙財產犯罪之風氣，造成無辜民眾受騙而受有金
      錢損失，實為當今社會詐財事件發生之根源，並擾亂金融
      交易往來秩序及社會正常交易安全，復因被告之行為，掩
      飾了犯罪所得之去向，致使執法人員難以追查正犯之真實
      身分，更增加被害人求償上之困難，所為實屬不該，且被
      告既已有上揭提供帳戶予詐騙集團成員而遭判刑之前科紀
      錄，竟仍再犯本案，又未與告訴人達成和解或賠償，自不
      宜量處過輕之刑，惟考量被告犯後最終能坦承犯行，兼衡
      被告之教育程度、工作狀況、家庭經濟情況及考量被告並
      非實際獲取詐得款項之人，而斟酌被告於本案參與之程度
      ，及本案被害人人數、其等遭詐騙之金額暨犯行所生危害
      等一切情狀，量處如主文所示之刑，並就罰金部分，併諭
      知易服勞役折算標準。
四、沒收部分
（一）按洗錢防制法第18條規定「犯第14條之罪，其所移轉、變
      更、掩飾、隱匿、收受、取得、持有、使用之財物或財產
      上利益，沒收之；犯第15條之罪，其所收受、持有、使用
      之財物或財產上利益，亦同（第1 項）。以集團性或常習
      性方式犯第14條或第15條之罪，有事實足以證明行為人所
      得支配之前項規定以外之財物或財產上利益，係取自其他
      違法行為所得者，沒收之（第2 項）。對於外國政府、機
      構或國際組織依第21條所簽訂之條約或協定或基於互惠原
      則，請求我國協助執行扣押或沒收之案件，如所涉之犯罪
      行為符合第3 條所列之罪，不以在我國偵查或審判中者為
      限（第3 項）。」而關於犯罪行為人犯洗錢防制法第14條
      之罪，其所掩飾之財物本身僅為洗錢之標的，難認係供洗
      錢所用之物，故洗錢行為之標的除非屬於前置犯罪之不法
      所得，而得於前置犯罪中予以沒收者外，既非本案洗錢犯
      罪之工具及產物，亦非洗錢犯罪所得，尤非違禁物，尚無
      從依刑法沒收規定予以宣告沒收，自應依上開第18條第1
      項前段規定予以宣告沒收。且此規定係採義務沒收主義，
      祇要合於前述規定，法院即應為相關沒收之諭知，然該洗
      錢行為之標的是否限於行為人者始得宣告沒收，法無明文
      ，實務上一向認為倘法條並未規定「不問屬於犯罪行為人
      與否均沒收」時，自仍以屬於被告所有者為限，始應予沒
      收，本院認宜從有利於被告之認定。是上開洗錢防制法第
      18條所定應沒收之洗錢犯罪工具及產物，應限於行為人所
      有始得宣告沒收。
（二）查本件被告既已將上開帳戶之存摺、提款卡及密碼交由他
      人使用，於詐欺集團成員詐騙告訴人及提領詐欺款項期間
      ，被告對上開帳戶內之款項已無事實上之管領權，且被告
      提供上開帳戶所掩飾之財物本身，僅為洗錢之標的，並非
      洗錢犯罪工具、產物，亦非犯罪所得，尚難認告訴人匯入
      被告上開金融機構帳戶內之款項，即為洗錢防制法第18條
      所定被告犯洗錢罪之犯罪所得、工具及產物，亦難認仍屬
      被告所有；另亦乏被告已自該詐欺集團處獲有報酬（即犯
      罪所得）之事證，爰無依洗錢防制法第18條第1 項規定沒
      收洗錢罪之標的（即掩飾之特定犯罪所得財物）或依刑法
      第38條之1 第1 項前段宣告沒收犯罪所得之餘地，附此敘
      明。
（三）查未扣案如附表一所示帳戶之存摺、提款卡及密碼等物，
      業經被告交予詐騙集團成員使用，是否仍屬被告所有及是
      否尚存在均有未明，且該等物品單獨存在不具刑法上之非
      難性，倘予追徵，除另使刑事執行程序開啟之外，對於被
      告犯罪行為之不法、罪責並無影響，復無礙被告刑度之評
      價，對於沒收制度所欲達成或附隨之社會防衛亦無任何助
      益，欠缺刑法上重要性，更可能因刑事執行程序之進行，
      致被告另生訟爭之煩及妨礙公眾利益，是本院認無沒收或
      追徵之必要，爰依刑法第38條之2 第2 項之規定，均不予
      宣告沒收。
據上論斷，應依刑事訴訟法第299 條第1 項前段、第300 條，判
決如主文。
本案經檢察官施韋銘提起公訴，檢察官陳玟君到庭執行職務。
中    華    民    國   110    年    11    月    25    日
                  刑事第十庭    審判長法  官   林大鈞
                                      法  官   徐漢堂
                                      法  官   洪瑋嬬
以上正本證明與原本無異。
如不服本判決應於收受判決後20日內向本院提出上訴書狀，並應
敘述具體理由。其未敘述上訴理由者，應於上訴期間屆滿後20日
內向本院補提理由書(均須按他造當事人之人數附繕本)「切勿逕
送上級法院」。
                                      書記官  劉慈萱
中    華    民    國   110    年    11    月    26    日
附錄論罪科刑法條
中華民國刑法第339條
（普通詐欺罪）
意圖為自己或第三人不法之所有，以詐術使人將本人或第三人之
物交付者，處 5 年以下有期徒刑、拘役或科或併科 50 萬元以
下罰金。
以前項方法得財產上不法之利益或使第三人得之者，亦同。
前二項之未遂犯罰之。
　
洗錢防制法第14條
有第二條各款所列洗錢行為者，處 7 年以下有期徒刑，併科新
臺幣 5 百萬元以下罰金。
前項之未遂犯罰之。
前二項情形，不得科以超過其特定犯罪所定最重本刑之刑。
　
　
附表一
┌──┬───────────────────────┐
│編號│交付帳戶                                      │
├──┼───────────────────────┤
│1   │臺灣中小企業銀行股份有限公司帳號000-0000000000│
│    │7號，戶名：梁宏瑋                             │
├──┼───────────────────────┤
│2   │臺灣銀行股份有限公司帳號000-000000000000號，戶│
│    │名：梁宏瑋                                    │
└──┴───────────────────────┘
附表二
┌─┬────┬──────┬────────┬────────┬────┬──────┬───────┐
│編│告訴人即│詐騙時間    │詐騙方式        │匯款時間        │匯款金額│匯款帳號    │卷證資料（卷頁│
│號│被害人  │            │                │                │ (新臺幣│            │出處）        │
│  │        │            │                │                │)       │            │              │
├─┼────┼──────┼────────┼────────┼────┼──────┼───────┤
│1 │陳映儒( │109 年 8 月 │詐騙集團成員佯裝│109 年 8 月 26  │99,987  │附表一編號1 │告訴人警詢筆錄│
│  │提告)   │26日下午4時 │為店家或金融機構│日下午5時30分   │        │            │、交易明細( 偵│
│  │        │54分        │客服並向被害人表│                │        │            │卷頁85-107)   │
│  │        │            │示盜刷退款，致被│                │        │            │              │
│  │        │            │害人陷於錯誤，匯│                │        │            │              │
│  │        │            │款至被告帳戶    │                │        │            │              │
├─┼────┼──────┤                ├────────┼────┼──────┼───────┤
│2 │范晨筠( │109 年 8 月 │                │109 年 8 月 26  │19,987  │附表一編號2 │告訴人警詢筆錄│
│  │提告)   │26日晚間9時 │                │日晚間9時58分   │        │            │、交易明細、通│
│  │        │35分        │                │                │        │            │話紀錄( 偵卷頁│
│  │        │            │                │                │        │            │53-65)        │
│  │        │            │                │                │        │            │              │
│  │        │            │                │                │        │            │              │
├─┼────┼──────┤                ├────────┼────┤            ├───────┤
│3 │林筱瑄( │109 年 8 月 │                │109 年 8 月 26  │49,983* │            │告訴人警詢筆錄│
│  │提告)   │26日晚間8時 │                │日晚間9時9分    │        │            │、交易明細、通│
│  │        │44分        │                ├────────┼────┤            │話紀錄( 偵卷頁│
│  │        │            │                │109 年 8 月 26  │49,987* │            │71-81)        │
│  │        │            │                │日晚間9時14分   │        │            │              │
│  │        │            │                │                │        │            │              │
└─┴────┴──────┴────────┴────────┴────┴──────┴───────┘
* 起訴書就附表編號3 部分之匯款金額多加了13元手續費，故實
際匯入金額應予更正如附表